【裁判字號】    98,抗,170
【裁判日期】    980716
【裁判案由】    本票裁定
【裁判全文】
臺灣板橋地方法院民事裁定               98年度抗字第170號
抗  告  人  洪大建築有限公司
法定代理人  乙○○
抗  告  人  甲○○
上列抗告人與相對人衡陽資產管理有限公司間聲請本票裁定准予
強制執行事件，抗告人對於中華民國98年4 月8 日本院98年度司
票字第2516號裁定提起抗告，本院裁定如下：
    主    文
抗告駁回。
抗告程序費用新臺幣壹仟元由抗告人負擔。
    理    由
一、按執票人向本票發票人行使追索權時，得聲請法院裁定後強
    制執行，票據法第123 條定有明文。又本票執票人依上開法
    條之規定，聲請法院裁定及抗告法院之裁定，僅依非訟事件
    程序，以審查強制執行許可與否，並無確定實體上法律關係
    存否之效力，如發票人就票據債務之存否有爭執時，應由發
    票人提起確認之訴，以資解決（最高法院56年台抗字第714
    號、57年台抗字第76號判例意旨參照）。
二、本件相對人主張：伊執有抗告人於民國97年2 月29日共同簽
    發，以相對人住所地為付款地免除作成拒絕證書，內載金額
    新臺幣（下同）1,000 萬元，到期日98年3 月13日之本票1
    紙（下稱系爭本票），詎於到期日提示後尚有如原裁定主文
    所示之本金及利息未獲清償，依票據法第123 條聲請裁定許
    可強制執行等情，業據提出本票一紙為證，原裁定予以准許
    ，即無不合。
三、抗告意旨略以：系爭本票僅到期日為手寫，其餘各項皆為電
    腦列印，復抗告人等於簽發系爭本票時，發票日、到期日及
    利率等三項均係空白，故該票據無效。且簽立本票之事項係
    依相對人與抗告人於97年2 月29日書立之買賣契約書第4 條
    所辦理，惟抗告人實際簽立本票之日期並非相對人提出裁定
    本票所載示之97年2 月29日，爰提起抗告等語。
四、經查，依非訟事件法第195 條第1 項規定，發票人主張本票
    係偽造、變造者，得於准予強制執行之裁定送達後20日內提
    起確認之訴，故關於本票是否為偽造、變造乃應由主張本票
    為偽造、變造之票載發票人另行提起確認之訴解決。又按「
    本票應記載左列事項，由發票人簽名：一、表明其為本票之
    文字。二、一定之金額。三、受款人之姓名或商號。四、無
    條件擔任支付。五、發票地。六、發票年、月、日。七、付
    款地。八、到期日。」、「未載到期日者，視為見票即付。
    」、「未載受款人者，以執票人為受款人。」、「未載發票
    地者，以發票人之營業所、住所或居所所在地為發票地。」
    、「未載付款地者，以發票地為付款地。」、「見票即付，
    並不記載受款人之本票，其金額須在五百元以上。」，亦為
    票據法第120 條各項所明定，惟本票上之任何記載內容倘經
    偽造或變造之情形存在，依前揭非訟事件法第195 條第1 項
    規定，應由主張本票為偽造、變造之發票人另行提起確認之
    訴以資解決，並非由非訟法院就本票是否有偽造或變造之情
    事加以審認。本件抗告人抗辯前述本票上之發票日、到期日
    、利率等3 項目均屬空白，並非相對人提出之系爭本票所載
    之內容等語，乃屬主張本票為他人所偽造或變造，則抗告人
    所稱即使屬實，亦係實體上之爭執，應由抗告人另行依前揭
    法條規定提起確認之訴解決；另關於抗告人所稱簽發系爭本
    票係緣於買賣契約約定而為一節，抗告人所稱即使屬實，亦
    係實體上之爭執，亦應由抗告人另行提起訴訟，以資解決，
    均非屬於本件非訟程序中得加以審究之事項，故仍應就前述
    本票為許可強制執行之裁定。從而，仍應認為抗告人之抗告
    為無理由，應予駁回。
五、結論：本件抗告為無理由，依非訟事件法第44條第1項、第
    46條、第21條第2項，民事訴訟法第495條之1第1項、第449
    條第1項、第95條、第85條第2項，裁定如主文。
中    華    民    國    98    年    7     月    16    日
            民事第一庭  審判長法  官  李世貴
                              法  官  黃信樺
                              法  官  許瑞東
上為正本係照原本作成
如不服本裁定，僅得於收受本裁定正本送達後10日內，以適用法
規顯有錯誤為理由，向本院提出再抗告狀（須依相對人人數附具
繕本，及繳納再抗告裁判費新台幣1,000 元），經本院許可後始
可再抗告。
中    華    民    國    98    年    7     月    16    日
                              書記官  賴玉芬


司法院資訊處製作；財團法人民間司法改革基金會備份。
